【裁判字號】    98,上訴,70
【裁判日期】    980326
【裁判案由】    違反槍砲彈藥刀械管制條例
【裁判全文】
臺灣高等法院刑事判決                  98年度上訴字第70號
上  訴  人
即  被  告  甲○○
選任辯護人  張  權  律師
            林曜辰  律師
上列上訴人因違反槍砲彈藥刀械管制條例案件，不服臺灣桃園地
方法院96年度訴字第1711號，中華民國97年11月12日第一審判決
（起訴案號：臺灣桃園地方法院檢察署95年度偵字第25731號）
，提起上訴，本院判決如下：
    主  文
原判決撤銷。
甲○○未經許可，共同持有可發射子彈具有殺傷力之改造八釐米
手槍，處有期徒刑年貳月，併科罰金新臺幣伍萬元，罰金如易
服勞役，以新臺幣壹仟元折算壹日。扣案之改造八釐米手槍壹支
（槍枝管制編號：0000000000號）、改造子彈伍顆（
直徑約八點八毫米）及改造子彈陸顆（直徑約八點０毫米）均連
帶沒收。
    事  實
一、緣甲○○因綽號「阿坤」者欠其金錢新台幣五千元，擬向其
    催討，並為使討債順利，遂於民國95年11月24日，先鳩集友
    人吳鍾誠、劉銘傑，獲其二人首肯一同前往後，甲○○明知
    無正當理由不得持有可發射子彈具有殺傷力之改造手槍，亦
    不得持有具有殺傷力之子彈，竟無正當理由攜帶內裝有可發
    射子彈具有殺傷力之改造八釐米手槍（槍枝管制編號：0000
    00000號）1支及具有殺傷力之改造子彈（直徑約8.8毫米）5
    顆（直徑約8.0毫米）6顆之不透明塑膠袋一只，再駕駛車號
    7Ｍ- 9576自小客車，於95年11月24日晚間8時許，先至吳鍾
    誠住處搭載吳鍾誠，於吳鍾誠上車坐定副駕駛座，轉往劉銘
    傑住處途中，甲○○旋取出上開槍彈，交予吳鍾誠，囑其藏
    於吳鍾誠所帶包包內，吳鍾誠見狀，亦明知無正當理由不得
    持有可發射子彈具有殺傷之改造手槍及具有殺傷力之子彈，
    但並未推拒，當場與甲○○基於共同持有該等槍彈之犯意聯
    絡，而將槍彈收藏於包包內（吳鍾誠持有槍彈部分未據檢察
    官起訴），稍後車抵劉銘傑住處，續搭載不知情之劉銘傑前
    往「阿坤」住處討債，嗣車抵「阿坤」住處樓下，三人先後
    輪流上樓至「阿坤」住處，因「阿坤」家中人員頗多，劉銘
    傑逕自先行搭乘計程車離去，甲○○與吳鍾誠二人，則至桃
    園縣桃園市○○○街與浦江街口停車處上車準備離開，而於
    甲○○甫啟動車輛時遭警攔停，吳鍾誠立即打開車門下車，
    立於一旁之人行道上，惟未被警方發覺，甲○○因係駕駛無
    法脫逃，被迫接受警方盤查，旋為警在該車副駕駛座前方腳
    踏墊上查獲前揭裝有上開槍彈之背包。
二、案經桃園縣警察局移送臺灣桃園地方法院檢察署檢察官偵查
    起訴。
    理  由
壹、證據能力：
    按本案所引用之其餘供述及非供述證據，經本院依法踐行調
    查證據程式，檢察官、辯護人及被告均不爭執其餘各該證據
    之證據能力，且迄原審言詞辯論終結前未就其餘證據之證據
    能力聲明異議，又查無依法應排除其證據能力之情形，是後
    述所引用其餘證據之證據能力均無疑義，依法自有證據能力
    ，均得作為本案證據，先予敘明。
貳、認定犯罪事實之證據及理由：
一、訊據被告甲○○矢口否認有何持有上揭槍彈之行為，辯稱：
    上揭槍彈係吳鍾誠放在背包裡帶上車的，伊並不知情背包裡
    放有槍彈，警察攔檢時，吳鍾誠就將背包丟在副駕駛座腳踏
    板上，即自行離開云云。經查：
  (一)95年11月24日某時，由被告駕駛車牌號碼為7M- 9576號之自
    用小客車，搭載吳鍾誠坐在副駕駛座及友人劉銘傑坐在後座
    ，一同前往真實姓名年籍不詳，綽號「阿坤」之成年男子住
    處討債，嗣後劉銘傑先行搭乘計程車離去，被告及吳鍾誠二
    人至桃園縣桃園市○○○街與浦江街口停車處，甫上車啟動
    車輛，立遭警攔檢，吳鍾誠旋下車立於一旁人行道上惟未被
    警方發現，被告因係駕駛無法脫逃被迫接受盤查，繼在該車
    副駕駛座前方腳踏墊上查獲裝有上開具有殺傷力槍彈之背包
    等情，業據證人吳鍾誠、劉銘傑及本案查獲員警許智勇到庭
    證述明確，復有內政部警政署刑事警察局95年12月18日刑鑑
    字第0950182530號及97年1月7日刑鑑字第0960186917號函文
    各1紙附於原審卷可稽（ 參見臺灣桃園地方法院檢察署95年
    度偵字第25731號卷第40-41頁、原審審理卷第20頁），洵堪
    認定。
  (二)被告將其所持有之上揭槍彈交予吳鍾誠，囑咐吳鍾誠將該等
    槍彈放置於吳鍾誠所有之背包內一節，亦據證人吳鍾誠到庭
    具結證稱：「（你上車時有無帶一個隨身的黑色包包？）有
    。」「（你上車時這個背包放了什麼東西？）我家鑰匙、氣
    喘藥、2 萬出頭現金。」「（上車後有無再放其他物品進入
    該包？）有，槍跟子彈。」「（為何會把槍、彈放入包包？
    ）一上車沒多久，甲○○就拿一個用塑膠袋裝的東西拿給我
    ，叫我放入包包，該塑膠袋內的物品外觀看不出來是何物。
    」「（甲○○有無跟你說為何這包東西要放你包包？）他說
    這樣比較不會那麼明顯」「（當時你是否知道裡面是槍彈？
    ）我知道。」「（你知道甲○○為何當天要把槍彈放在身上
    嗎？）我們要去朋友那邊，這個朋友欠甲○○5000多元，我
    等於是陪甲○○去討債」（ 參見原審卷第61-64頁）等語綦
    詳，核與其於偵訊中之供述相符一致，而觀其供述內容，無
    異自白其亦持有該槍彈之犯行，並非將責任全然推卸予被告
    甲○○，佐以其與被告間亦無仇恨，被告就此亦不否認（參
    見原審審理卷第139頁 ），因此證人吳鍾誠核無必要為如此
    損人復不利於己之供述，其證詞可信性自是極高，應可採憑
    。
  (三)按持有槍枝係刑法所厲禁之犯罪行為，衡諸常情持有者莫不
    小心藏放於隱密處所，遇有需要時方會攜帶在身。是以本件
    被告與吳鍾誠、劉銘傑等人一同前往「阿坤」住處之目的，
    即顯重要，亦即得藉該目的進一步檢驗何人有帶槍之必要及
    動機。此經訊據被告甲○○固於原審審理時供稱：伊當天找
    吳鍾誠係要一起去綽號「阿坤」之成年男子家打麻將，是吳
    鍾誠叫伊先上樓去看綽號「阿坤」之成年男子在不在，伊下
    樓後，吳鍾誠跟伊說要不要上去找綽號「阿坤」之成年男子
    要錢，伊才上去找綽號「阿坤」之成年男子（見原審審訴卷
    第28頁、原審審理卷第136 頁）等語云云，然觀諸其於偵訊
    中之供述其係供稱伊去找綽號「阿坤」之成年男子係因為綽
    號「阿坤」之成年男子欠伊5 千元等語（見上揭偵卷第76頁
    ），核與證人吳鍾誠於偵查及原審審理中證述：「（你知道
    被告為何當天要把槍彈放在身上嗎？）我們要去朋友那邊，
    這個朋友欠被告5 千多元，我等於是陪被告去討債。」等語
    （參見上揭偵卷第65頁、原審卷第64頁），及證人劉明傑證
    稱：「（你知道這趟去找阿坤的目的？）我去打牌、被告是
    去要錢、吳鍾誠我不知道他為何要去。」（參見原審審理卷
    第69頁）等語均相吻合，足證被告於原審所稱係吳鍾誠要找
    阿坤討債一節，核屬事後翻異之詞，委無可取，而被告翻異
    前詞之舉適亦得以推知被告恐預見，前往阿坤住處之目的，
    將左右事實之認定，亦即若係為了處理其個人與阿坤間的金
    錢糾紛，必然對其有不利影響，遂方於原審及本院審理時堅
    稱找阿坤討債者係證人吳鍾誠，從而其翻異前詞顯非單純的
    將「事實」呈現，實兼有卸責之意味。是綜上所陳，前往「
    阿坤」住處之目的既係為了解決「阿坤」積欠被告債務問題
    ，證人吳鍾誠、劉銘傑僅是陪同前往而已，執此以言，自以
    被告甲○○有攜槍之動機及需要。被告雖又辯稱槍彈查獲時
    之包裝，據查獲員警許智勇係證稱槍彈並未另以塑膠袋盛裝
    一情，與證人吳鍾誠證述：「一上車沒多久，甲○○就拿一
    個用塑膠袋裝的東西拿給我，叫我放入包包，該塑膠袋內的
    物品外觀看不出來是何物」等語，互生齟齲，惟事後證人吳
    鍾誠於原審審理時已改稱：「我是把塑膠袋的槍彈拿出來放
    在包包裡」（原審卷第98頁）等語明確，且人之記憶因時間
    經過及事情之輕重，致有所遺忘，乃人情之常，故尚不足以
    證人吳鍾誠就槍彈外包裝為先後不一之供述，即可逕認其證
    稱槍彈係由被告所交付一節全然不可採信。綜上所述，本件
    事證明確，被告犯行洵堪認定。被告雖請求訊問證人吳鍾誠
    、劉銘傑、張文義、李莉婷，惟查：前三人已於原審到庭經
    詰問作證明確，李莉婷核與待證事實無關，自無傳訊之必要
    。又本件事實已明，亦無再測謊之必要。（按本案業經調查
    局測謊認被告就槍彈是否伊帶上車？是否其所有？有情緒波
    動反應，惟本院並未採為證據。）
二、按槍砲彈藥刀械管制條例第4 條所列之槍砲、彈藥，依該條
    例第5 條規定，非經中央主管機關許可，不得製造、販賣、
    運輸、轉讓、出租、出借、持有、寄藏或陳列。被告未經許
    可持有前開改造手槍及子彈，分別係屬同條例第4 條第1 項
    第1 款所稱之其他可發射子彈具有殺傷力之槍砲及同項第2
    款之彈藥。核其所為，係犯該條例第8 條第4 項之未經許可
    持有其他可發射子彈具有殺傷力之改造手槍、第12條第4 項
    之未經許可持有子彈罪。被告以1 行為觸犯前開2 罪名，為
    想像競合犯，依刑法第55條之規定，應從一重之未經許可持
    有其他可發射子彈具有殺傷力之改造手槍罪論處。被告與未
    起訴之吳鍾誠二人間，有犯意之聯絡及行為之分擔，均為共
    同正犯。原審予以論罪科刑雖非無見，惟理由漏未論及共同
    正犯，尚有未合，被告上訴否認犯罪雖無理由，惟原判決既
    有可議應予以撤銷改判，爰審酌被告持有槍彈之行為，對社
    會所生之危害程度、所持有槍彈之數量及其他一切情狀，量
    處有期徒刑年貳月，併科罰金新台幣伍萬元，罰金如易服
    勞役以新臺幣壹仟元折算壹日之折算標準。至扣案改造手槍
    ，係違禁物，爰依刑法第38條第1項第1款規定宣告連帶沒收
    。至送鑑驗時試射具殺傷力之子彈11顆，既因試射擊發而不
    具殺傷力，已非違禁物，自無從宣告沒收。
三、不另為無罪諭知部分：
  (一)公訴意旨另以被告所持有之子彈中，尚有1 顆亦具有殺傷力
    ，因認被告此部分另涉槍砲彈藥刀械管制條例第12條第4 項
    之持有子彈罪等語。訊據被告堅詞否認有此部分之犯行。
  (二)按犯罪事實應依證據認定之，無證據不得認定犯罪事實；不
    能證明被告犯罪者，應諭知無罪判決，刑事訴訟法第154 條
    第2項、第301條第 1項分別定有明文。次按事實之認定，應
    憑證據，如未能發現確實之證據，或證據不足以證明，自不
    能以推測或擬制之方法，以為裁判基礎；再犯罪事實所憑之
    證據，無論係直接證據或間接證據，其為訴訟上之證明，須
    於一般人均不致有所懷疑而得確信為真實之程度，始得據為
    有罪之認定，倘其證明尚未達此程度而尚有合理之懷疑存在
    時，本諸無罪推定原則，自應為被告無罪之諭知；又被告否
    認對於被告犯罪已無合理之懷疑外，不能遽為有罪之認定犯
    罪事實所持辯解縱使不能成立，除非有確實證據足以證明；
    刑事訴訟法規定被告有緘默權，被告基於不自證己罪原則，
    既無供述之義務，亦不負自證清白之責任，不能因被告未能
    提出證據資料證明其無罪，或對於被訴之犯罪事實不置可否
    ，即認定其有罪，最高法院著有92年度台上字第2570號判決
    可資參考。從而，認定被告有罪之證據，定需達到使事實審
    審判之法官有「確信」之心證時（即英美法上Ｂｅｙｏｎｄ
    ａｒｅａｓｏｎａｂｌｅｄｏｕｂｔ），方得為被告有罪之
    判斷，若依負追訴犯罪職責之檢察官所提出之證據，尚無法
    使事實審法官有此程度之心證時，因法院僅有調查而無蒐集
    證據之義務（最高法院91年度台上字第5846號判決參照），
    且檢察官於訴訟上應負提出證據及說服之實質舉證責任，倘
    現存卷內證據尚未達有罪程度之確信時，自應為有利於被告
    之認定，最高法院亦著有 92年台上字第128號判例可資參照
    。
  (三)經查：本件檢察官雖認被告另有持有1 顆具有殺傷力之子彈
    ，然該等子彈經具有專門鑑定子彈是否具有殺傷力之內政部
    警政署刑事警察局以試射法鑑定結果，認為不具殺傷力，此
    有該局97年1月7日刑鑑字第 0960186917號函文1紙附於原審
    卷可稽（參見原審審理卷第20頁），此情已足認定。是該子
    彈既經實際試射結果認無殺傷力，本應就此持有子彈部分為
    被告無罪之諭知。惟公訴人認此部分與前揭被告所犯之持有
    子彈罪部分係單純一罪，而與持有槍枝部分有刑法第55條想
    像競合犯裁判上一罪關係，故不另為無罪之諭知，附此敘明
    。
據上論斷，應依刑事訴訟法第第369條第1項前段、第364條、299
條第1項前段，刑法第28條，槍砲彈藥刀械管制條例第8第4項、
第12條第4項，刑法第11條前段、第55條、第42條第3項、第38條
第1項第1款，判決如主文。
本案經檢察官游明仁到庭執行職務。
中    華    民    國    98    年    3    月    26    日
                  刑事第十一庭  審判長法  官  張連財
                                      法  官  林明俊
                                      法  官  楊照男
以上正本證明與原本無異。
如不服本判決，應於收受送達後10日內向本院提出上訴書狀，其
未敘述上訴之理由者並得於提起上訴後10日內向本院補提理由書
（均須按他造當事人之人數附繕本）「切勿逕送上級法院」。
                                      書記官  張美華
中    華    民    國    98    年    3     月    26    日
附錄：本案論罪科刑法條全文
槍砲彈藥刀械管制條例第8條
未經許可，製造、販賣或運輸鋼筆槍、瓦斯槍、麻醉槍、獵槍、
空氣槍或第4條第1項第1款所定其他可發射金屬或子彈具有殺傷
力之各式槍砲者，處無期徒刑或5年以上有期徒刑，併科新臺幣1
千萬元以下罰金。
未經許可，轉讓、出租或出借前項所列槍枝者，處5年以上有期
徒刑，併科新臺幣1千萬元以下罰金。
意圖供自己或他人犯罪之用，而犯前二項之罪者，處無期徒刑或
7年以上有期徒刑，併科新臺幣1千萬元以下罰金。
未經許可，持有、寄藏或意圖販賣而陳列第1項所列槍枝者，處3
年以上10年以下有期徒刑，併科新臺幣700萬元以下罰金。
第1項至第3項之未遂犯罰之。
槍砲彈藥刀械管制條例第12條
未經許可，製造、販賣或運輸子彈者，處1年以上7年以下有期徒
刑，併科新台幣500萬元以下罰金。
未經許可，轉讓、出租或出借子彈者，處6月以上5年以下有期徒
刑，併科新台幣300萬元以下罰金。
意圖供自己或他人犯罪之用，而犯前二項之罪者，處 3年以上10
年以下有期徒刑，併科新台幣700萬元以下罰金。
未經許可，持有、寄藏或意圖販賣而陳列子彈者，處 5年以下有
期徒刑，併科新台幣300萬元以下罰金。
第1項至第3項之未遂犯罰之。


司法院資訊處製作；財團法人民間司法改革基金會備份。
